【裁判字號】    97,訴,4437
【裁判日期】    971218
【裁判案由】    毒品危害防制條例
【裁判全文】
臺灣臺中地方法院刑事判決              97年度訴字第4437號
公  訴  人  臺灣臺中地方法院檢察署檢察官
被      告  甲○○
上列被告因違反毒品危害防制條例案件，經檢察官提起公訴（97
年度毒偵字第5286號），被告於準備程序中就被訴事實為有罪之
陳述，經告以簡式審判之旨，並聽取意見後，本院合議庭裁定由
受命法官獨任進行簡式審判程序，判決如下：
    主    文
甲○○施用第一級毒品，累犯，處有期徒刑壹年，扣案之第一級
毒品海洛因壹包（驗餘淨重零點零陸玖捌公克）沒收銷燬之；又
施用第二級毒品，累犯，處有期徒刑陸月。應執行有期徒刑壹年
月，扣案之第一級毒品海洛因壹包（驗餘淨重零點零陸玖捌公
克）沒收銷燬之。
    犯 罪 事 實
一、甲○○前於民國88年間，因施用毒品案件，經本院裁定送觀
    察、勒戒後，認有繼續施用毒品之傾向，經本院以90年度毒
    聲字第2577號裁定令入戒治處所施以強制戒治1年，於92年7
    月4日因停止其處分出監，於92年9月13日期滿執行完畢；復
    於94年間，因施用毒品案件，經臺灣雲林地方法院以95年度
    訴更(一)字第2號判處有期徒刑8月、5月，應執行有期徒刑1年
    確定，嗣經減為有期徒刑4月、2月又15日，應執行有期徒刑
    6月確定；於96年間，復因施用毒品案件，經本院以96年度
    訴字第65 3號判處有期徒刑10月確定，嗣經減為有期徒刑5
    月確定。前開案件經接續執行，於96年12月4日縮刑期滿執
    行完畢。詎其仍不知悔改，復基於施用第一級毒品之犯意，
    於97年9月23日上午之某時，在臺中市○○路之某加油站廁
    所內，以將海洛因摻水置入注射針筒，再以注射針筒注射之
    方式，施用第一級毒品海洛因1次；另基於施用第二級毒品
    之犯意，於97年9月24日之前約4、5日凌晨3、4點，在臺中
    市○○街友人住處，以將甲基安非他命放於錫箔紙上燒烤產
    生煙氣吸取煙氣之方式，施用第二級毒品甲基安非他命1次
    。嗣於97年9月24日21時35分許，在臺中市○區○○街291
    號前為警查獲，並扣得第一級毒品海洛因1小包（送驗淨重
    0.0798公克，驗餘淨重00698公克），並經其同意，採集其
    尿液送驗，結果呈可待因、嗎啡、安非他命、甲基安非他命
    陽性反應。
二、案經臺中市警察局第六分局報告臺灣臺中地方法院檢察署檢
    察官偵查起訴。
    理    由
一、訊據被告甲○○對其於前揭時、地施用第一級毒品海洛因、
    第二級毒品甲基安非他命各1次之犯罪事實坦承不諱，且其
    為警查獲時，所採尿液送中山醫學大學附設醫院檢驗結果，
    呈可待因、嗎啡、安非他命、甲基安非他命陽性反應等情，
    有該院檢驗科藥物檢測中心出具之尿液檢驗報告1紙存卷可
    稽，又扣案之第一級毒品白色粉末1小包經送驗結果，確呈
    海洛因成分（送驗淨重0.0798公克，驗餘淨重0.0698公克）
    ，並有行政院衛生署草屯療養院97年10月16日草療鑑字第
    097100074號在卷可資佐證。而按海洛因施用入人體後水解
    還原成嗎啡，再循嗎啡之代謝方式排出體外，已據行政院衛
    生署藥物食品檢驗局（81）藥檢壹字第006431號函說明綦詳
    。另人體施用安非他命後，主要代謝物中有未改變形態之安
    非他命，而無甲基安非他命之代謝物；而人體施用甲基安非
    他命後，主要代謝物中會呈甲基安非他命及安非他命陽性反
    應，有法務部調查局93年5月4日調科壹字第09362413980號
    函釋足參。顯見被告關於曾於上開時、地施用第一級毒品海
    洛因、第二級毒品甲基安非他命各1次之自白，應與事實相
    符。
二、按毒品危害防制條例於92年7月9日修正公布，自93年1月9日
    施行，其中第20條、第23條將施用毒品之刑事處遇程序，區
    分為「初犯」及「5年內再犯」、「5年後再犯」。依其立法
    理由之說明：「初犯」，經觀察、勒戒或強制戒治後，應為
    不起訴處分或不付審理之裁定；「5年內再犯」者，因其再
    犯率甚高，原實施之觀察、勒戒及強制戒治既已無法收其實
    效，爰依法追訴或裁定交付審理。至觀察、勒戒或強制戒治
    執行完畢釋放後，「5年後再犯」者，前所實施之觀察、勒
    戒或強制戒治已足以遮斷其施用毒品之毒癮，為期自新及協
    助其斷除毒癮，仍適用「初犯」規定，始應先經觀察、勒戒
    、強制戒治之程序。從而依該次修正後之規定，僅限於「初
    犯」及「5年後再犯」2種情形，應先經觀察、勒戒或強制戒
    治之程序，此乃該條例第10條之例外規定。倘被告於5年內
    已再犯施用毒品，經依法追訴處罰，縱其第3次（或第3次以
    上）再度施用毒品之時間，在初犯經觀察、勒戒或強制戒治
    執行完畢釋放5年以後，因與單純之「5年後再犯」之情形有
    別，不合於「5年後再犯」之例外規定；且因已於「5年內再
    犯」，顯見其再犯率甚高，原實施觀察、勒戒或強制戒治，
    已無法收其實效，即應回歸原則性規定，由檢察官逕行起訴
    ，依該條例第10條處罰，最高法院95年度臺非字第134號裁
    判可資參照。被告於88年間，因施用毒品案件，經本院裁定
    送觀察、勒戒後，認有繼續施用毒品之傾向，經本院以90年
    度毒聲字第2577號裁定令入戒治處所施以強制戒治1年，於
    92年9月13日執行完畢，復於94年間因施用第一、二級毒品
    案件，經臺灣雲林地方法院以95年度訴更(一)字第2號分別判
    處有期徒刑8月、5月，嗣經分別減為有期徒刑4月、2月又15
    日，應執行有期徒刑5月確定；另於95年間因施用毒品案件
    ，經本院以96年度訴字第653號判處有期徒刑10月確定，嗣
    減刑為有期徒刑5月確定等情，有臺灣高等法院被告前案紀
    錄表及臺灣臺中地方法院檢察署刑案資料查註紀錄表各1份
    存卷可佐，則被告於本案犯罪事實欄所載時、地再犯施用第
    一、二級毒品之罪，雖距92年9月13日強制戒治執行完畢之
    時間，已在5年以後，惟其自92年9月14日起之5年內已因犯
    施用毒品案件經依法訴追處罰，揆諸上開最高法院判決意旨
    ，本案仍應予以依法論科，合先敘明。綜上，本件事證明確
    ，被告施用第一級毒品海洛因、第二級毒品甲基安非他命之
    犯行，均洵堪認定，應依法論科。
三、核被告所為，分別係犯毒品危害防制條例第10條第1項、第2
    項之施用第一級毒品、施用第二級毒品罪。被告因施用毒品
    之持有毒品行為，本應以持有論，惟持有後進而施用，其持
    有之低度行為應被施用之高度行為所吸收，故不再另論其持
    有毒品罪。又被告所犯上開二罪，犯意各別，行為互殊，應
    予分論併罰。被告於94年間，因施用毒品案件，經臺灣雲林
    地方法院以95年度訴更(一)字第2號判處有期徒刑8月、5月，
    應執行有期徒刑1年確定，嗣經減為有期徒刑4月、2月又15
    日，應執行有期徒刑6月確定；又於96年間，復因施用毒品
    案件，經本院以96年度訴字第653號判處有期徒刑10月確定
    ，嗣經減為有期徒刑5月確定。前開案件經接續執行，於96
    年12月4日縮刑期滿執行完畢之事實，有臺灣高等法院被告
    前案紀錄表及臺灣臺中地方法院檢察署刑案資料查註紀錄表
    各1份在卷可參，其受有期徒刑之執行完畢後，5年以內再故
    意犯本案有期徒刑以上之2罪，為累犯，均應依刑法第47條
    第1項之規定，分別加重其刑。爰審酌被告施用毒品，經觀
    察、勒戒及強制戒治後，仍不知戒惕，一再施用，無視於毒
    品對於自身健康之戕害及國家對於杜絕毒品犯罪之禁令，不
    知戒除惡習，惡性非輕，然念其於本院坦承犯行，態度良好
    ，其施用毒品並無危害他人等一切情狀，量處如主文所示之
    刑，並定其應執行之刑以資懲儆。另扣案之第一級毒品海洛
    因1小包（驗餘淨重0.0698公克），為毒品危害防制條例第2
    條第2項第1款所列之毒品，應依同條例第18條第1項前段之
    規定，予以宣告沒收銷燬之。
四、據上論斷，應依刑事訴訟法第273條之1第1項、第299條第1
    項前段，毒品危害防制條例第10條第1項、第2項、第18條第
    1項前段，刑法第11條、第47條第1項、第51條第5款，判決
    如主文。
本案經檢察官乙○○到庭執行職務。
中    華    民    國    97    年    12    月    18    日
                  刑事第十四庭  法  官  李慧瑜
上正本證明與原本無異。
如不服本判決，應於收受送達後10日內向本院提出上訴書狀（應
敘述具體理由並附繕本）。
上訴書狀如未敘述理由，應於上訴期間屆滿後20日內補提理由書
於本院。
                                書記官  陳青瑜
中    華    民    國    97    年    12    月    18    日
附錄論罪科刑法條
毒品危害防制條例第10條
施用第一級毒品者，處 6 月以上 5 年以下有期徒刑。
施用第二級毒品者，處 3 年以下有期徒刑。


司法院資訊處製作；財團法人民間司法改革基金會備份。
